【裁判字號】    95,聲,843
【裁判日期】    950619
【裁判案由】    返還提存物
【裁判全文】
臺灣桃園地方法院民事裁定               95年度聲字第843號
聲  請  人  甲○○
相  對  人  乙○○
上列當事人間返還擔保金事件，本院裁定如下：
    主  文
聲請駁回。
程序費用由聲請人負擔。
    理  由
一、按返還擔保金，依民事訴訟法第106條準用第104條之規定，
    須符合：(1)應供擔保之原因消滅者；(2)供擔保人證明受擔保
    利益同意返還者；(3)訴訟終結後供擔保人證明已定20日以上
    之期間催告受擔保利益人行使權利而未行使，或法院依供擔
    保人之聲請，通知受擔保利益人於一定期間內行使權利並向
    法院為行使權利之證明而未證明者之要件，法院始得裁定返
    還擔保金。又前開所謂之「訴訟終結」，應從廣義解釋，包
    括執行程序在內，債權人如確已撤回假扣押強制執行之聲請
    ，復定20日以上之期間催告受擔保利益人行使權利而未行使
    者，應認已構成上開訴訟終結之要件，債權人自得聲請返還
    其因聲請假扣押而提供之擔保金。
二、本件聲請意旨略以：聲請人以相對人因負欠票款債務為由，
    依本院90年度全字第3191號民事假扣押裁定，為擔保假扣押
    ，曾提供新台幣（下同）44,000元為擔保金，以本院90年度
    存字第1747號提存事件提存在案。嗣聲請人與相對人達成和
    解，且聲請撤銷假扣押裁定及撤回假扣押強制執行，並定20
    日以上期間催告相對人行使權利而其未行使，爰依民事訴訟
    法第104條第1項之規定，請求返還擔保金等語，並提出撤銷
    假扣押裁定暨確定證明書、戶籍謄本、存證信函暨信封袋等
    影本為證。
三、上揭事實，本院調取上開假扣押保全程序、執行、提存卷宗
    查核聲請人對相對人聲請假扣押，經本院以90年度全字第31
    91號民事假扣押裁定准許，並以本院90年度執全字第1666號
    假扣押事件併入本院60年度執全字第2226號強制執行事件辦
    理，而實施查封相對人之財產在案。惟查，聲請人並未撤回
    上開假扣押執行程序，核與前述「訴訟終結」之要件不符。
    即依聲請人所陳述之情形，尚難謂聲請人有應供擔保之原因
    消滅之事實。況且，非對話而為意思表示者，其意思表示，
    以通知達到相對人時，發生效力，民法第95條第1 項定有明
    文。倘若聲請人欲以假扣押執行程序終結為由，聲請返還擔
    假金，應確實將「催告行使權利信函」送達到相對人始為有
    效，查聲請人所提出之存證信函，業遭郵局以「查無此人」
    退回，依上揭民法規定，聲請人所為之催告未發生效力，相
    對人自無從就其因聲請人供擔保為假扣押是否受有損害為主
    張。本件聲請人既未合乎首開法文所定返還擔保金之要件，
    應認本件聲請與法未合，應予駁回。
四、依民事訴訟法第95條、第78條，裁定如主文。
中    華    民    國    95    年    6     月    19    日
                  民事第一庭    法  官  陳婉玉
以上正本係照原本作成
如不服本裁定應於送達後10日內向本院提出抗告狀，並繳納抗告
費新臺幣1,000元。
中    華    民    國    95    年    6     月    19    日
                                書記官  劉雅玲


司法院資訊處製作；財團法人民間司法改革基金會備份。
